臺灣苗栗地方法院刑事判決　　　　　　　100年度易字第737號
公　訴　人　臺灣苗栗地方法院檢察署檢察官
被　　　告　呂啟明
上列被告因違反毒品危害防制條例案件，經檢察官提起公訴（10
0 年度毒偵字第1301號），及移送併辦（100 年度毒偵字第1272
號），被告於準備程序進行中就被訴事實為有罪之陳述，本院裁
定進行簡式審判程序，判決如下：
    主  文
呂啟明施用第二級毒品，累犯，處有期徒刑肆月，如易科罰金，
以新臺幣壹仟元折算壹日。
    犯罪事實
一、呂啟明前因施用毒品行為，經裁定送觀察、勒戒後，認無繼
    續施用傾向，於民國90年8 月31日釋放出所，並經臺灣苗栗
    地方法院檢察署（下稱苗栗地檢署）檢察官以90年度毒偵字
    第10 91 號為不起訴處分確定，又因施用毒品行為，再經觀
    察、勒戒，認無繼續施用傾向，於92年8 月7 日釋放出所，
    並經苗栗地檢署檢察官以92年度毒偵字第465 號為不起訴處
    分，再於上開觀察、勒戒執行完畢釋放後5 年內，因施用毒
    品案件，於94年6 月23日，經本院以94年度易字第246 號判
    處有期徒刑6 月確定。嗣因竊盜案件，於95年11月9 日，經
    本院以95年度易字第295 號判處有期徒刑10月確定，又因施
    用毒品案件，於95年12月21日經本院以95年度易字第649 號
    判處有期徒刑7 月確定，再因轉讓毒品及詐欺案件，於96年
    8 月20日，經本院以96年度訴字第132 號判處有期徒刑10月
    及6 月，應執行有期徒刑1 年2 月確定，上開4 罪經適用中
    華民國96年罪犯減刑條例，減為有期徒刑5 月、3 月15日、
    5 月及3 月，定應執行刑有期徒刑1 年3 月後，於96年4 月
    26日入監服刑，並於同年10月25日易科罰金，以已執行完畢
    論（構成累犯）。復因詐欺案件，於98年5 月11日，經本院
    以98年度易字第261 號判處有期徒刑11月確定，於99年2 月
    11日縮短刑期執行完畢（亦構成累犯）。詎其仍不知悔改，
    復基於施用第二級毒品之犯意，於100 年8 月6 日下午9 時
    許，在苗栗縣苗栗市○○街27號5 樓友人住處，以將甲基安
    非他命置於玻璃球（未扣案）內燒烤吸食其煙霧之方式，施
    用甲基安非他命1 次。嗣於100 年8 月6 日下午9 時50分許
    ，在上開處所，因另涉竊盜、贓物及山坡地保育法等案件，
    為警緝獲。呂啟明在偵查犯罪機關尚未知悉其犯罪前，向員
    警供承上開犯行，並願接受裁判而自首。經警採集其尿液送
    驗，結果呈安非他命（1276ng/ml ）及甲基安非他命（
    15015ng/ml）陽性反應。
二、案經苗栗縣警察局苗栗分局報告臺灣苗栗地方法院檢察署檢
    察官偵查起訴及移送併辦。
    理  由
一、本件被告呂啟明經起訴之毒品危害防制條例第10條第2 項施
    用第二級毒品罪，為死刑、無期徒刑、最輕本刑為3 年以上
    有期徒刑以外之罪，亦非屬高等法院管轄之第一審案件，其
    於準備程序進行中，先就被訴事實為有罪之陳述，經法官告
    知簡式審判程序之旨，並聽取其與公訴檢察官之意見後，認
    無不得或不宜改依簡式審判程序進行之處，爰依刑事訴訟法
    第273 條之1 第1 項、第284 條之1 等規定，改依簡式審判
    程序審理；又簡式審判程序之證據調查，依刑事訴訟法第27
    3 條之2 規定，不受同法第159 條第1 項、第161 條之2 、
    第161 條之3 、第163 條之1 及第164 條至第170 條所規定
    證據能力認定及調查方式之限制；再被告於準備程序中，對
    於起訴書及移送併辦意旨書所提出之證據，均同意有證據能
    力，且其與公訴檢察官於審理時，對於卷內之各項證據，亦
    均不爭執證據能力，故卷內所列之各項證據，自得作為證據
    ，合先敘明。
二、訊據被告於警詢、偵訊及審理時，對於上揭犯罪事實，均坦
    認不諱，核與證人溫金玉於偵訊時證稱曾經販賣第二級毒品
    與被告等語相符，並有苗栗縣警察局苗栗分局偵辦違反毒品
    危害防制條例案件尿液鑑驗代碼對照表、苗栗縣警察局苗栗
    分局毒品犯罪嫌疑人尿液採驗作業管制紀錄、中山醫學大學
    附設醫院檢驗科藥物檢測中心100 年8 月18日尿液檢驗報告
    及被告刑案資料查註紀錄表各1 份在卷。足認被告於警詢、
    偵訊及審理時之自白與事實相符，堪予採信。從而，本件被
    告施用第二級毒品甲基安非他命犯行，事證明確，堪以認定
    ，應依法論科。
三、按毒品危害防制條例於92年7 月9 日修正公布，其中第20條
    、第23條將施用毒品之刑事處遇程序，區分為「初犯」、「
    5 年內再犯」、「5 年後再犯」，而依立法理由觀之，僅限
    於「初犯」、「5 年後再犯」，始應先經觀察、勒戒或強制
    戒治程序，倘被告於5 年內已再犯，經依法追訴處罰，縱其
    第3 次（或第3 次以上）再度施用毒品之時間，在初犯經觀
    察、勒戒或強制戒治執行完畢釋放5 年以後，已不合於「5
    年後再犯」之規定，且因已於「5 年內再犯」，顯見其再犯
    率甚高，原實施觀察、勒戒或強制戒治，已無法收其實效，
    即應依該條例第10條處罰，最高法院95年5 月9 日95年度第
    7 次刑事庭會議決議可資參照。本件被告前因毒品行為，經
    裁定送觀察、勒戒後，認無繼續施用傾向，於90年8 月31日
    釋放出所，又因施用毒品行為，再經觀察、勒戒，認無繼續
    施用傾向，於92年8 月7 日釋放出所，再於上開觀察、勒戒
    執行完畢釋放後5 年內，因施用毒品案件，於94年6 月23日
    ，經本院以94年度易字第246 號判處有期徒刑6 月確定之事
    實，有苗栗地檢署刑案資料查註紀錄表及臺灣高等法院被告
    前案紀錄表各1 份在卷可按，是被告既已於觀察、勒戒執行
    完畢後5 年內再犯施用毒品案件，並經法院論罪科刑，即非
    屬前述「5 年後再犯」之情形，檢察官自應依法追訴。
四、又按甲基安非他命係毒品危害防制條例第2 條第2 項第2 款
    所定之第二級毒品，不得非法持有、施用。故核被告所為，
    係違反毒品危害防制條例第10條第2 項施用第二級毒品罪。
    其於施用甲基安非他命前持有甲基安非他命犯行，為其施用
    之高度行為所吸收，不另論罪。被告前因竊盜案件，於95年
    11月9 日，經本院以95年度易字第295 號判處有期徒刑10月
    確定，又因施用毒品案件，於95年12月21日經本院以95年度
    易字第649 號判處有期徒刑7 月確定，再因轉讓毒品及詐欺
    案件，於96年8 月20日，經本院以96年度訴字第132 號判處
    有期徒刑10月及6 月，應執行有期徒刑1 年2 月確定，上開
    4 罪經適用中華民國96年罪犯減刑條例，減為有期徒刑5 月
    、3 月15日、5 月及3 月，定應執行刑有期徒刑1 年3 月後
    ，於96年4 月26日入監服刑，並於同年10月25日易科罰金，
    以已執行完畢論；復因詐欺案件，於98年5 月11日，經本院
    以98年度易字第261 號判處有期徒刑11月確定，於99年2 月
    11日縮短刑期執行完畢，有苗栗地檢署刑案資料查註紀錄表
    及臺灣高等法院被告前案紀錄表各1 份在卷可查，其於受有
    期徒刑執行完畢後，5 年以內故意再犯有期徒刑以上刑之本
    罪，為累犯，應依刑法第47條第1 項規定加重其刑。又被告
    在偵查犯罪機關尚未知悉其前開犯罪前，向員警供承上開犯
    行，並願接受裁判而自首，有違反毒品危害防制條例自首情
    形紀錄表1 紙在卷，爰依刑法第62條減輕其刑，並依法先加
    後減。
五、爰審酌被告前有如犯罪事實欄所載之施用毒品前科，竟無視
    毒品對於自身健康之戕害及國家對杜絕毒品犯罪之禁令，不
    思悔改，徹底袪除施用毒品之惡習，且之前施用第二級毒品
    犯行，曾為法院分別判處有期徒刑6 月、7 月、7 月、8 月
    及3 月，惟其施用毒品之犯行，乃屬戕害自己身心健康之行
    為，尚未有嚴重破壞社會秩序或侵害他人權益之情形，復參
    以其坦承犯行之犯後態度，且於警詢及偵訊時，明白交代毒
    品來源，使偵查機關得以順利查明證人溫金玉所涉販賣第二
    級毒品罪嫌，節省司法資源，暨其為高職畢業之智識程度，
    從事草莓種植，已婚，與配偶及子女同住，以及犯罪之動機
    、目的、手段等一切情狀，量處如主文所示之刑，併諭知易
    科罰金之折算標準。
六、公訴檢察官雖以被告供出毒品來源上手，因而破獲證人溫金
    玉販毒案件，而聲請再依毒品危害防制條例第17條第1 項規
    定減輕其刑。惟觀之被告第2 次（100 年8 月7 日上午10時
    2 分）及第3 次（同日上午10時50分）警詢筆錄（含所附通
    訊監察譯文）、證人溫金玉偵訊筆錄及苗栗地檢署100 年度
    偵字第4632、4930、4998、4999、5000號被告溫金玉等販賣
    第二級毒品案件起訴書，承辦員警早於100 年7 月5 日以前
    ，即就證人溫金玉涉嫌販賣第二級毒品之行為，報請苗栗地
    檢署檢察官指揮偵辦，並進行通訊監察，展開犯罪偵查，且
    依通訊監察所得，發覺被告於100 年7 月5 日至14日間，涉
    嫌多次向證人溫金玉購買第二級毒品，因而在同年8 月4 日
    上午7 時15分許，持本院法官所核發之搜索票對證人溫金玉
    執行搜索，證人溫金玉並於同日偵訊時供出被告曾向其購買
    毒品等語，嗣被告於100 年8 月6 日因另案遭緝獲時，承辦
    員警始再以上開譯文內容相詢，被告因而供承毒品來源確為
    證人溫金玉，可見證人溫金玉上開販賣第二級毒品犯嫌，並
    非因被告之供述而查獲，被告所為僅係於事後加以指證，核
    與毒品危害防制條例第17條第1 項所規定之犯同條例第10條
    之罪，供出毒品來源，因而查獲正犯者不符，況被告於第1
    次警詢（100 年8 月7 日上午9 時5 分）中，供稱其毒品來
    源係為綽號「阿國」之男子，而非證人溫金玉。是本件自無
    毒品危害防制條例第17條第1 項減輕其刑規定之適用，附此
    敘明。
七、至於被告犯罪所用之玻璃球1 個，雖屬被告所有，但未經扣
    案，且被告於警詢及審理時均供稱已因破損而丟棄，而檢察
    官又未能證明該玻璃球仍然存在，復非屬違禁物，為免日後
    執行困難，爰不予宣告沒收，併此敘明。
八、至檢察官就被告呂啟明於犯罪事實欄一所載之時間、地點，
    有施用甲基安非他命之犯行，而以該署100 年度毒偵字第
    1272號移送本院併案審理乙節，因移送併案部分，與起訴部
    分，屬於同一事實之單純一罪，本院自應一併予以審理。
據上論斷，應依刑事訴訟法第284 條之1 、第273 條之1 第1 項
、第299 條第1 項前段，毒品危害防制條例第10條第2 項，刑法
第11條前段、第47條第1 項、第62條，判決如主文。
本案經檢察官黃智勇到庭執行職務。
中    華    民    國   100    年    11    月    9     日
                  刑事第一庭    法  官  梁晉嘉
以上正本證明與原本無異。
如不服本判決應於收受判決後10日內向本院提出上訴書狀，並應
敘述具體理由。其未敘述上訴理由者，應於上訴期間屆滿後20日
內向本院補提理由書( 均須按他造當事人之人數附繕本) 「切勿
逕送上級法院」。告訴人或被害人如對本判決不服者，應具備理
由請求檢察官上訴，其上訴期間之計算係以檢察官收受判決正本
之日期為準。
                                書記官  楊佳紋
中    華    民    國   100    年    11    月    9     日
毒品危害防制條例第10條
施用第一級毒品者，處 6 月以上 5 年以下有期徒刑。
施用第二級毒品者，處 3 年以下有期徒刑。